【裁判字號】    94,上訴,204
【裁判日期】    950302
【裁判案由】    重傷害
【裁判全文】
臺灣高等法院花蓮分院刑事判決         94年度上訴字第204號
上  訴  人
即  被  告  甲○○
指定辯護人  蕭芳芳律師
上列上訴人即被告因重傷害案件，不服臺灣臺東地方法院94年度
訴字第103號中華民國94年8月17日第一審判決（起訴案號：臺灣
臺東地方法院檢察署94年度偵緝字第58號），提起上訴，本院判
決如下：
    主  文
上訴駁回。
    事實及理由
一、本案經本院審理結果，認第一審以上訴人即被告犯刑法第27
    7條第2項後段之傷害致重傷罪，且係累犯，判處有期徒刑3
    年2月，認事用法及量刑均無不當，應予維持，除另外補充
    如下之外，均引用第一審判決書記載之事實、證據及理由如
    附件。
二、被害人左眼之視能已經受到嚴重減損，視力僅有0.01，分別
    有慈濟醫院關山分院之病情說明書以及病歷 (核退卷頁22以
    下)記載病人主訴遭酒瓶砸傷頭部，經診斷為「右側眼球角
    膜部撕裂傷併視力喪失」、臺大醫院認定被害人眼力僅有0.
    01(核退卷頁35)，而臺大醫院認定被害人已經是單眼目盲，
    有該院覆函以及病歷為證 (原審卷頁51以下)，足證被害人
    確實已經受有重傷，而該重傷確實是被告之傷害行為所引起
    。
三、被告雖然一再抗辯是先遭被害人壓在地上，情急之下才反擊
    ，應該是正當防衛，但查：
    （一）被告當時是在飲酒時與被害人發生不快，而向被害人
          挑釁，要求被害人到屋外解決，之後才發生爭執，業
          據證人葉德祥在偵查中證稱「我聽到甲○○高聲叫楊
          碇詩去外面單挑，我出去時甲○○他們3、4個人把楊
          碇詩壓在地上，甲○○在旁邊撿了1個空瓶子打了楊
          碇詩頭一下」 (核退卷頁13)。而證人林春棟在偵查
          中也證稱「... 乙○○不想回家，不知何故他就跟李
          品優爭吵起來，2人就到外面去，我看到乙○○先動
          拳頭，然後兩人就扭打在地上，甲○○被壓在地上，
          我們把他們拉開之後，甲○○不知道何處拿來酒瓶往
          乙○○的頭上打下去」 (核退卷頁125)，則被告與被
          害人發生爭吵是因為被告挑釁，而且當時被告與被害
          人互毆後已經被拉開，顯然已經不在處於被不法侵害
          的狀態中。被告主張正當防衛應不可採。
    （二）證人即被害人乙○○在原審審理中證稱：當時被告看
          到我與店內老闆的兒子發生衝突，就說要出去單挑，
          我把被告推倒之後，被告順手拿起旁邊的玻璃瓶往我
          的頭部敲了一下，順勢劃過我的眼睛 (原審卷頁143
          以下)，而被告也自白稱「我是朝他的頭攻擊，但不
          小心傷到他的眼睛」(原審卷頁151)，在偵查中稱「
          他出門口後就一拳打到我的臉上，我倒在地上，他壓
          住我，他一直捶我肋骨，我順手抓了1酒瓶，想嚇阻
          他一下，結果酒瓶就打在他頭上」 (偵緝卷頁7)，顯
          見被告當時並沒有如被告在本院所辯稱的是因為遭被
          害人壓倒在地上後，情急之下加以反擊。尤其，被害
          人除了眼部有撕裂傷外，臉部以及頭部也都確實有撕
          裂傷，有慈濟醫院診斷證明書可參 (警卷頁5)，更足
          以證明被告當時是拿酒瓶從上往下攻擊被害人頭部，
          被告所辯，未足採信。
四、被告上訴並不可採，而在本院審理期間雖表示願意賠償被害
    人所受損害，但是迄至言詞辯論終結，被告仍未提出賠償被
    害人所受損害之適當證明，則原審已從輕量處被告罪刑，堪
    稱允當，被告上訴為無理由，應予駁回。
五、據上論結，應依刑事訴訟法第373條、第368條、判決如主文
    。
本案經檢察官崔紀鎮到庭執行職務。
中    華    民    國    95    年    3     月    2     日
                  刑事庭審判長法  官  謝志揚
                              法  官  林慶煙
                              法  官  賴淳良
以上正本證明與原本無異。
如不服本判決，應於判決送達後10日內向本院提出上訴狀。其未
述理由者，並應於提出上訴狀後10日內向本院補提理由狀 (須
附繕本)。
                              書記官  邱廣譽
中    華    民    國    95    年    3     月    2     日
附錄：本案論罪科刑法條全文
刑法第47條 (累犯)
受有期徒刑之執行完畢，或受無期徒刑或有期徒刑一部之執行而
赦免後，五年以內再犯有期徒刑以上之罪者，為累犯，加重本刑
至二分之一。
刑法第277條第2項：
犯前項之罪因而致人於死者，處無期徒刑或7年以上有期徒刑；
致重傷者，處3年以上10年以下有期徒刑。


司法院資訊處製作；財團法人民間司法改革基金會備份。
